【裁判字號】    95,上易,1739
【裁判日期】    951117
【裁判案由】    違反商標法
【裁判全文】
臺灣高等法院刑事判決                95年度上易字第1739號
上  訴  人  臺灣板橋地方法院檢察署檢察官
被      告  甲○○
選任辯護人  李  旦律師
            江俊賢律師
            謝伊婷律師
上列上訴人因被告違反商標法案件，不服臺灣板橋地方法院94年
度易字第1012號，中華民國95年5月30日第一審判決（起訴案號
：臺灣板橋地方法院檢察署94年度偵字第12845號），提起上訴
，本院判決如下：
    主  文
原判決撤銷。
甲○○無罪。
    理  由
一、公訴意旨略以：被告甲○○係「紐澳德生物科技股份有限公
    司」（下稱紐澳德公司）之負責人，明知「亞伯基」、「
    APOGEN」、「藻精蛋白」商標及圖，係遠東生物科技股份有
    限公司（下稱遠東生物公司）向經濟部智慧財產局註冊取得
    商標專用權，使用於各類營養補充品上，目前尚在商標專用
    期間及延展期間內，未經商標專用權人之同意或授權，不得
    於擅自使用相同或近似之註冊商標於相同商品上；又紐澳德
    生物公司與遠東生物公司所簽訂之「APOGEN藻精蛋白通路授
    權合約書」業於民國九十三年三月三十日屆滿，紐澳德生物
    公司已不能再使用遠東生物上述註冊商標。詎其竟基於概括
    犯意，自九十三年七月間起某日，委託不知情之味丹生物科
    技股份有限公司（下稱味丹生物公司）加工生產藻精蛋白產
    品，並擅自使用上揭註冊商標於該等商品上，復出售該等仿
    冒藻精蛋白產品至全省各地等情，因認被告甲○○涉有商標
    法第八十一條、第八十二條等罪嫌。
二、按犯罪事實應依證據認定之，無證據不得推定其犯罪事實，
    刑事訴訟法第一百五十四條第二項定有明文。又認定犯罪事
    實所憑之證據，雖不以直接證據為限，間接證據亦包括在內
    ，然而無論直接或間接證據，其為訴訟上之證明，須於通常
    一般之人均不致有所懷疑，而得確信其為真實之程度者，始
    得據為有罪之認定，倘其證明尚未達到此一程度，而有合理
    之懷疑存在時，事實審法院在心證上無從為有罪之確信，自
    應為無罪之判決（參見最高法院七十六年度台上字第四九八
    六號判例意旨）。
三、訊據被告甲○○對其原係紐澳德公司負責人，及紐澳德公司
    在告訴人遠東生物公司簽訂之「APOGEN藻精蛋白通路授權合
    約書」屆滿後，另於九十三年七月間委託味丹生物公司生產
    藻精蛋白產品等事實，固均坦承不諱，惟堅決否認有違反商
    標法之犯行，辯稱其原先係紐澳德公司之負責人，然自九十
    二年十二月間起即未再擔任負責人，僅係紐澳德公司股東，
    亦非實際負責人，且被告自九十三年五月起任職臺灣倍世德
    股份有限公司，並於九十四年四月間轉往穗豐食品生物科技
    股份有限公司任職，本案與其無關，至於其在偵查中陳稱係
    紐澳德公司實際負責人部分，真意為其係與遠東生物公司簽
    約時之公司實際負責人，又在原審中因公司負責人乙○○及
    其他股東表示願意與告訴人和解，其乃向法院認罪並與告訴
    人和解，詎料事後公司其餘股東對和解條件反悔，被告為求
    息事寧人自費刊登道歉啟事廣告，實際並無違反商標法犯行
    等語。經查：
  (一)按被告之自白，非出於強暴、脅迫、利誘、詐欺、疲勞訊問
    、違法羈押或其他不正之方法，且與事實相符者，得為證據
    。又被告或共犯之自白，不得作為有罪判決之唯一證據，仍
    應調查其他必要之證據，以察其是否與事實相符。刑事訴訟
    法第一百五十六條第一、二項定有明文。本件被告於偵查中
    即九十四年五月三十日檢察官訊問時，固曾供稱係紐澳德公
    司實際負責人及董事長等語（九十四年度他字第二二０三號
    卷第五十五頁），於原審及本院準備程序時亦曾為認罪之表
    示（原審卷第一六六頁、第二一三、二一四頁、本院卷第二
    十九頁），然查被告最初於警詢時供稱：其係穗豐食品生物
    科技股份有限公司副總經理，及紐澳德公司股東等語（他字
    卷第二、三頁），於原審第一次行準備程序時即否認犯罪，
    辯稱其並非案發時之實際負責人等語（原審卷第二十一頁）
    ，並聲請傳喚證人即紐澳德公司負責人乙○○，與上開陳述
    之內容顯不一致；而被告上開於偵查中關於其係紐澳德公司
    實際負責人之陳述、以及被告於審判中所為有罪之陳述，經
    調查結果均與事實不符（詳見後述），自均不足資為不利於
    被告之犯罪證據，合先敘明。
  (二)按被告原係紐澳德公司之負責人，而紐澳德公司與告訴人遠
    東生物公司簽訂之「APOGEN藻精蛋白通路授權合約書」於九
    十三年三月三十日屆滿後，另於九十三年七月間委託味丹生
    物公司生產藻精蛋白產品販賣，且紐澳德另行販賣之藻精蛋
    白商品包裝盒上標示之外文「Apogen」，與告訴人所有之「
    Apogen藻精蛋白」等商標相較，屬於近似之商標，依行政審
    查觀點，應有使相關消費者發生混淆誤認之虞等情，固然有
    「APOGEN藻精蛋白通路授權合約書」、告訴人公司所生產販
    賣之商品及紐澳德生技公司所生產販賣之商品包裝盒及商品
    照片、廣告型錄、亞太國際專利商標事務所商標專用權侵害
    鑑定報告書、中華民國商標註冊證、統一發票及小太陽購物
    網頁資料、扣案之仿冒商標食品三盒、及經濟部智慧財產局
    函可稽。然而被告於案發時是否仍為紐澳德公司之負責人或
    實際負責生產販賣上開商品之行為人，亦即被告有無公訴意
    旨所指違反商標法之犯行，仍應依嚴格之證據予以證明。
  (三)查紐澳德公司之負責人於九十二年十二月四日即變更登記為
    乙○○，被告僅擔任紐澳德公司之董事，事後亦未擔任董事
    ，且被告未擔任紐澳德公司負責人後，於九十三年五月七日
    起至九十四年二月一日止任職於臺灣倍世德股份有限公司，
    之後於九十四年四月十八日起至同年十一月九日間任職於穗
    豐食品生物科技股份有限公司等情，有經濟部函、紐澳德公
    司變更登記表、經濟部公司及分公司基本資料查詢網頁、及
    被告之勞工保險被保險人投保資料表等影本（原審卷第二十
    四至第二十七頁、本院卷第四十二頁、第七十頁）可考，並
    經證人乙○○到庭證述屬實。又被告未擔任紐澳德公司負責
    人後，僅曾短期以股東身份在公司幫忙，而紐澳德公司有關
    電腦資訊部分之業務係由負責人乙○○負責執行，其餘之公
    司業務則係由總經理實際負責執行，委託味丹生物公司製造
    藻精蛋白、及提供產品名稱、包裝盒、包裝圖樣等業務亦均
    係由總經理實際負責，紐澳德公司在九十二年十一月前之總
    經理為余清木，自九十二年十一月以後迄今之總經理均為余
    育宏等情，業據證人乙○○證述綦詳（本院卷第五十八頁反
    面至第五十九頁），核與被告辯解之情節相符；又被告擔任
    紐澳德公司負責人時，紐澳德公司與告訴人遠東生物公司訂
    立之「APOGEN藻精蛋白通路授權合約書」雖將被告列為負責
    人，然亦同時將余清木列為「代表人」，有該合約書影本可
    憑（見發查字卷第十一頁），可見該合約實際上係由當時之
    總經理余清木代表公司出面簽訂，亦堪認證人乙○○關於該
    公司業務實際均由總經理負責執行乙節，確屬實情。再查本
    件紐澳德公司委託味丹生物公司製造藻精蛋白之時間應為九
    十三年七月間（檢察官起訴之犯罪時間亦為九十三年七月間
    起），而被告自紐澳德公司負責人卸任後，於九十三年五月
    七日起至九十四年二月一日止間任職於臺灣倍世德股份有限
    公司，業如前述，衡情紐澳德公司另行製造販賣藻精蛋白等
    行為自與被告無關。
  (四)綜上所述，被告自九十二年十二月四日起即未擔任紐澳德公
    司負責人，並於九十三年五月七日起先後在臺灣倍世德公司
    、穗豐公司任職，並非紐澳德公司之實際負責人，而紐澳德
    公司與本案有關之業務實際亦係由公司總經理負責，被告顯
    然並非實際行為人，此外又無任何證據足以證明被告與紐澳
    德公司實際負責該等業務之行為人有自己共同犯罪之意思聯
    絡及行為分擔，本案自屬不能證明被告有違反商標法之犯行
    。
四、原判決未就全案事證詳為審酌，僅憑被告不實之有罪陳述，
    遽行對被告論科，自非允洽。檢察官循告訴人之請求，以原
    判決量刑過輕為由提起上訴，雖無理由，然原判決既屬不當
    ，自應由本院將原判決撤銷，另為被告無罪之諭知。
據上論斷，應依刑事訴訟法第三百六十九條第一項前段、第三百
六十四條、第三百零一條第一項，判決如主文。
本案經檢察官羅榮乾到庭執行職務。
中    華    民    國    95    年    11    月    17    日
                  刑事第十九庭審判長法  官  宋  祺
                                    法  官  吳鴻章
                                    法  官  陳憲裕
以上正本證明與原本無異。
不得上訴。
                                    書記官  張美華
中    華    民    國    95    年    11    月    21    日


司法院資訊處製作；財團法人民間司法改革基金會備份。
